【裁判字號】    89,重訴,3
【裁判日期】    891212
【裁判案由】    殺人
【裁判全文】
台灣彰化地方法院刑事判決                            八十九年度重訴字第三號
    公  訴  人  臺灣彰化地方法院檢察署檢察官
    被      告  甲○○
    選任辯護人  周春霖律師
右列被告因殺人案件，經檢察官提起公訴（八十九年度偵字第一三二四號、八十九年
度偵字第一五九一號），本院判決如左：
    主  文
甲○○因過失致人於死，處有期徒刑陸月，如易科罰金，以參佰元折算壹日，緩刑貳
年。
    事  實
一、甲○○係詹采妮之母，二人具有家庭暴力防治法第三條第三款所定之家庭成員關
    係，而甲○○因患有精神分裂性精神病，常有幻聽幻覺之症狀，對外界事物之判
    斷能力，較一般智識之人為低，且個人整體功能退化，係精神耗弱之人。民國（
    下同）八十九年二月十一日上午某時點，在彰化縣彰化市一段九十六號僑都大飯
    店五０五號房內，因精神恍惚、判斷事理能力低弱，見其年甫九月之女詹采妮當
    時哭鬧不休，為免吵到他人，遂以棉被蓋住詹采妮欲止其哭聲，然為人母者見幼
    兒哭鬧，理應先安撫嬰兒之情緒並注意其身體是否有異樣，卻未採此措施，反以
    棉被覆蓋制止其哭鬧，而依當時情形又無不能注意之情事，竟疏未注意，致詹采
    妮因缺氧而呼吸困難，惟甲○○當時只注意詹采妮業已停止哭鬧並未注意其氣色
    已不佳，遂仍沖泡牛奶餵食之，嗣甲○○發現詹采妮情況有異，隨即將詹采妮送
    往信生醫院急診，再轉往彰化基督教醫院救治，仍於當日（十一）晚間八時五分
    許，因窒息而缺氧、呼吸衰竭死亡。
二、案經彰化縣警察局彰化分局報驗由臺灣彰化地方法院檢察署檢察官相驗後自動檢
    舉偵查起訴。
    理  由
一、訊據被告矢口否認右揭犯罪事實，辯稱：伊並沒有用棉被蓋住伊女兒，伊係外出
    回房時發現小孩呼吸困難，但仍有泡牛奶給她喝，餵完後就覺得怪怪的，一直吐
    奶，伊就將小孩送醫云云。惟查：被告於警訊筆錄時業已供稱：「．．．．，因
    小孩哭鬧，我越想越氣，所以我就用棉被將她蓋住」、「我怕她死掉，所以抱起
    來拍她背部，我覺得小孩沒有事，所以就將小孩放在床上後外出購物」、「外出
    回房時，發現小孩呼吸困難，所以叫計程車送至醫院急救」；另於八十九年二月
    十二日下午檢察官訊問時亦供稱：「女兒一直在哭，我就用棉被蓋住並用手壓一
    下，蓋多久我不知道，我不是故意要殺他的」，從被告於警方及檢察官訊問時之
    供述，足見被告確有於上揭時地以棉被蓋住其女兒詹采妮欲止其哭鬧，但卻無欲
    殺害其女兒之意思。而被害人詹采妮係因缺氧窒息死亡，亦經台灣彰化地方法院
    檢察署檢察官督同法醫師、檢驗員相驗、解剖明確，有相驗屍體證明書、驗斷書
    、勘驗筆錄各一份及解剖相片二十六張在卷可憑。又被告因精神耗弱，被害人不
    斷哭鬧，欲以棉被止其哭聲，殊不知此措施易引起幼兒缺氧而悶死，直到發現被
    害人氣色不佳時，趕緊送醫，是被告初無預見犯罪事實之發生，犯罪事實之發生
    有違其本意，並無殺人之故意，但被告照顧幼兒本應注意並能注意而不注意造成
    被害人死亡之結果，被告顯有過失，且其過失行為與被害人死亡間，具有相當因
    果關係，雖其判斷力與個人整體功能能力退化，不具有常人之判斷能力及注意能
    力，但因其行為時僅屬精神耗弱狀態，並未達到精神喪失，完全無法判斷之程度
    ，故不影響其過失之構成。綜上，被告上開所辯要係卸責之詞，洵無可取，本件
    事證已臻明確，被告罪行堪以認定，應依法論科。
二、查本件被告行為時精神耗弱，因見其女兒詹采妮哭鬧，欲以棉被止其哭聲，嗣發
    覺被害人氣色不佳，隨即將詹采妮送醫急救，足見其並無殺人之故意，純屬照顧
    幼兒上之過失行為而致被害人死亡，已見前述，故核被告所為，係犯刑法第二百
    七十六條第一項之過失致死罪，公訴意旨認被告係犯刑法第二百七十一條第一項
    之殺人罪，似有未恰，惟其基本事實同一，本院自應予審理，並變更其起訴法條
    。被告在事件發生當時的精神狀態，並未受到幻聽或妄想的直接驅使，但其判斷
    力及個人整體功能則因疾病症狀而成退化敗壞狀態，事件發生當時之精神狀態至
    少屬於精神耗弱狀態，此有行政院國軍退除役官兵輔導委員會台中榮民總醫院精
    神科鑑定報告書及診斷證明書各一份在卷足憑，故被告於行為時顯係處於精神耗
    弱之狀態，應依刑法第十九條第二項規定，減輕其刑。爰審酌被告之過失輕重，
    暨其品行、素行、犯罪動機、智識程度及犯罪後之態度等一切情狀，量處如主文
    所示之刑，並諭知易科罰金之折算標準，以示懲儆。末查被告前未曾受有期徒刑
    以上之刑宣告，此有臺灣高等法院被告前案紀錄表一紙在卷可參，因過失致親生
    女兒死亡，對深愛女兒之被告打擊甚大，內心悔恨不已，且被告患有精神分裂性
    之精神疾病急需就醫治療，經此起訴、審判之教訓，當知所警惕，信無再犯之虞
    ，本院認所宣告之刑以暫不執行為適當，併宣告緩刑二年，以啟自新。
據上論斷，應依刑事訴訟法第二百九十九條第一項前段、第三百條，刑法第二百七十
六條第一項、第十九條第二項、第四十一條、第七十四條第一款，罰金罰鍰提高標準
條例第一條前段、第二條前段，判決如主文。
本案經檢察官張崇哲到庭執行職務。
中    華    民    國    八  十  九    年     十  二    月     十  二    日
                                臺灣彰化地方法院刑事第二庭
                                    法      官  康  弼  周
右正本證明與原本無異。
如不服本判決，應於判決送達後十日內向本院提出上訴狀（須附繕本）。
告訴人或被害人對於判決如有不服具備理由請求檢察官上訴者，其上訴期間之計算係
以檢察官收受判決正本之日期為準。
                                    法院書記官  田  慧  賢
中    華    民    國    八  十  九    年     十  二    月     十  九    日
刑法第二百七十六條
因過失致人於死者，處二年以下有期徒刑、拘役或二千元以下罰金。
從事業務之人，因業務上之過失犯前項之罪者，處五年以下有期徒刑或拘役，得併科
三千元以下罰金。


司法院資訊處製作；財團法人民間司法改革基金會備份。
